【裁判字號】    97,簡上,24
【裁判日期】    970321
【裁判案由】    侵權行為損害賠償
【裁判全文】
臺灣板橋地方法院民事判決              97年度簡上字第24號
上  訴  人  丁○○
被上訴人    乙○○
            丙○○
            甲○○
上列當事人間請求侵權行為損害賠償事件，上訴人對於中華民國
96年1 月2 日本院板橋簡易庭96年度板簡字第10871 號第一審判
決提起上訴，經本院於97年3 月19日言詞辯論終結，判決如下：
    主  文
上訴駁回。
第二審訴訟費用由上訴人負擔。
    事實及理由
一、本件上訴人起訴主張：被上訴人等三人於民國96年4 月6 日
    21時許，因懷疑上訴人於同日上午手持裝有油蕊之塑膠袋行
    經被上訴人經營之工廠將廢油滴落於渠等工廠門口，至台北
    縣板橋市○○○路○ 段96號上訴人住處與上訴人理論，雙方
    發生口角及拉扯，被上訴人乃共同毆打上訴人，致上訴人受
    有傷害（詳刑事二審卷第120 頁下）。上訴人並主張因本件
    侵權行為受有下列損害：醫藥費9,600 元：提出少林洪家
    拳館收據1 件為證（詳附民卷第4 頁），不能工作之損害
    5 個月10萬元，非財產上損害賠償（即精神慰撫金）20萬
    元。以上三者合計為30萬9,600 元。為此，依據侵權行為之
    法律關係請求被上訴人連帶賠償30萬9,600 元，及自起訴狀
    繕本送達翌日起至清償日止按年息5%計算之利息等語。
二、被上訴人三人對於因前揭共同傷害罪遭判刑確定之事實，均
    不爭執，惟均辯稱上訴人請求金額過高，被上訴人乙○○辯
    稱：刑事已經罰金畢，伊願賠償上訴人1000 0元；被上訴人
    丙○○辯稱：願賠償上訴人10000 元；被上訴人甲○○辯稱
    ：願賠償上訴人10000 元等語。
三、原審判命被上訴人連帶給付上訴人非財產上之損害8 萬元，
    及自95年12月15日即起訴狀繕本送達翌日起至清償日止按年
    息5%計算之利息，而駁回上訴人其餘之請求。上訴人不服原
    審判決提起上訴，請求：(一)原判決不利於上訴人部分廢棄，
    (二)被上訴人應再連帶給付上訴人22萬9,60 0元及自95年12月
    15 日 起至清償日止按年息5%計算之利息。被上訴人則請求
    駁回上訴人之上訴。
四、經查上訴人主張被上訴人等三人於96年4 月6 日21時許，因
    懷疑上訴人於同日上午手持裝有油蕊之塑膠袋行經被上訴人
    經營之工廠將廢油滴落於渠等工廠門口，至台北縣板橋市○
    ○○路○ 段96號上訴人住處與上訴人理論，雙方發生口角及
    拉扯，被上訴人乃共同毆打上訴人，致上訴人受有頭部外傷
    、右胸、右膝挫傷、兩足擦傷、疑右側第九肋骨骨折傷害之
    事實，已據提出亞東紀念醫院診斷證明書附於本院95年度附
    民字第429 號卷宗第5 頁足憑，且為被上訴人所不爭執，自
    堪信為真實。
五、按數人共同不法侵害他人之權利者，連帶負損害賠償責任；
    不法侵害他人之身體或健康者，對於被害人因此喪失或減少
    勞動能力或增加生活上之需要時，應負損害賠償責任；不法
    侵害他人之身體、健康、名譽、自由、信用、隱私、貞操，
    或不法侵害其他人格法益而情節重大者，被害人雖非財產上
    之損害，亦得請求賠償相當之金額，民法第185 條第1 項前
    段、第193 條第1 項、第195 條第1 項分別定有明文。被上
    訴人等三人共同傷害上訴人致傷，已詳述如前，上訴人自得
    依前揭規定請求被上訴人賠償。茲將上訴人請求被上訴人賠
    償之各項金額，分項析述如后：
  (一)醫療費9,600 元部分：上訴人主張其支付醫療費用9,600 元
    之事實，固據提出少林洪家拳館出具之收據1 件為證（詳附
    民卷第4 頁），惟少林洪家拳館並非合格之醫院或診所，且
    收據並未載明收費明細，難從係醫療所必需之費用，則上訴
    人請求給付醫療費用9,600 元，顯屬無據，不應准許。
  (二)不能工作之損害10萬元部分：上訴人雖主張：其遭被上訴人
    毆傷5 個月無法工作，每月受有2 萬元無法工作之損害，5
    個月總計受有10萬元之損害云云。惟查上訴人係34年8 月19
    日出生，有亞東紀念醫院94年6 月6 日診斷證明書1 件在卷
    可證（詳附民卷第5 頁），於96年4 月6 日本件侵權行為事
    件發生時係滿61歲之人，已逾勞動基準法第54條第1 項第1
    款所規定之強制退休年齡，且上訴人於本院97年3 月19日審
    理時亦陳稱：我當時（即本件傷害發生時）並無工作，是從
    事資源回收等語，已難認上訴人於本件傷害事件發生之前仍
    有工作能力，況上訴人就其遭被上訴人毆傷致5 個月無法工
    作及每月工作收入為2 萬元之事實，亦未舉證以實其說，則
    上訴人請求不能工作之損害10萬元，亦屬無據，不應准許。
  (三)非財產上之損害賠償20萬部分：按慰撫金之賠償其核給之標
    準固與財產上損害之計算不同，然非不可斟酌雙方身份資力
    與加害程度，核定相當之數額，最高法院著有51年台上字第
    223 號判例意旨可參。查上訴人遭被上訴人三人毆傷，衡諸
    社會一般通念，其精神上自受有相當之痛苦，本院酌上訴人
    係小學畢業，目前並無職業，經濟狀況為小康，被上訴人乙
    ○○係小學畢業，被上訴人丙○○係高中畢業，被上訴人甲
    ○○係國中畢業，均係從事塌塌米相關之工作，經濟狀況亦
    均為小康，及上訴人所受傷害程度、日常生活受影響程度，
    治療期間長短、精神上所受痛苦之程度等一切情狀，認上訴
    人請求被上訴人賠償之非財產上之損害，在8 萬元之範圍內
    核屬適當，應予准許，逾此之請求，即屬過當，不應准許。
  (四)綜上所述，上訴人得請求被上訴人賠償之各項金額總計為8
    萬元。
六、從而，上訴人依侵權行為之法律關係訴請被上訴人連帶給付
    8 萬元，及自起訴狀繕本送達翌日（即95年12月15日）起至
    清償日止，按年息5%計算之利息，為有理由，應予准許。至
    逾此部份之請求，則無理由，應予駁回。原審就上開應駁回
    部分為上訴人敗訴之判決，並無不合。上訴意旨指摘原判決
    不當，求予廢棄改判，為無理由，應予駁回。
七、據上論結，本件上訴為無理由，依民事訴訟法第436 條之1
    第3 項、第449 條第1 項、第78條、第85條第1 項前段，判
    決如主文。
中    華    民    國    97    年    3     月    21    日
                  民事第三庭    審判長法  官  朱耀平
                                      法  官  徐玉玲
                                      法  官  何君豪
以上正本證明與原本無異
不得上訴
中    華    民    國    97    年    3     月    24    日
                                        書記官  黃琴茜


司法院資訊處製作；財團法人民間司法改革基金會備份。
